【裁判字號】    92,訴,553
【裁判日期】    921231
【裁判案由】    給付價金
【裁判全文】
臺灣士林地方法院民事判決                          九十二年度訴字第五五三號
    原      告  雅新實業股份有限公司
    法定代理人  乙○○
    訴訟代理人  余淑杏律師
                賴淑惠律師
                王麗萍律師
    被      告  家宏光電科技股份有限公司
    法定代理人  甲○○
右當事人間請求給付貨款事件，本院業於九十二年十二月十七日言詞辯論終結，判決
如左：
    主      文
被告應給付原告美金萬柒仟捌佰元，及自民國九十二年三月六日起至清償日止，按
週年利率百分之五計算之利息。被告並得按新臺幣拾肆點柒玖元兌換壹美元折算新
臺幣給付之。
訴訟費用由被告負擔。
本判決於原告以新臺幣肆拾伍萬元供擔保後，得假執行。
    事      實
甲、原告方面：
  一、聲明：求為判決如主文所示，並陳明願供擔保，請准宣告假執行。
  二、陳述：
    (一)被告於民國（以下同）九十一年十二月十六日向原告購買KIT─一七一○B PV
      一七一○B S．K．D液晶顯示器套件五百套，約定每套美金七十二元，含稅貨
      款合計美金三萬七千八百元，貨款當月結六十天，如換算新臺幣以出貨前一日
      中央銀行收盤價為準，原告已依約於當日交付貨物，詎被告屆期屢經催告仍未
      給付貨款，爰依民法第三百六十七條、第二百三十三條規定，訴請被告給付貨
      款美金三萬七千八百元，及自九十二年三月六日起至清償日止，按週年利率百
      分之五計算之法定遲延利息。
    (二)對被告抗辯之陳述：
    (1)被告辯稱為配合原告「除帳」始簽立訂購單，兩造並無成立買賣契約之真意云
      云，惟查，被告於九十一年十二月十六日出具訂購單予原告，其上並未載有其
      他約款或條件，原告旋於九十一年十二月十八日開立統一發票，就系爭貨款併
      同另一筆物料向被告請款，被告並於九十一年十二月二十五日委派該公司員工
      林佩玉至原告倉庫進行盤點，各項文件均顯示被告已買受並受領系爭貨物，並
      無配合原告「除帳」之情事。
    (2)又被告辯稱未收到系爭貨物云云，惟查，被告向原告訂購系爭貨物後，本欲安
      排由原告進行組裝加工，為免運送繁複情形，乃商請將系爭貨物寄託於原告之
      客供料倉庫，並於出貨單上簽收無訛，原告確已完成交付買賣標的物之義務，
      且被告尚於九十一年十二月二十五日至原告倉庫進行盤點，益徵被告已受領系
      爭貨物。嗣因兩造就系爭貨物未進行組裝加工，原告分別於九十二年一月二十
      四日、同年三月十二日去函被告終止寄託關係，並催促被告取回系爭貨物，被
      告應負拒絕受領寄託物之責任。
    (3)另被告稱原告於九十二年二、三月間與被告協商系爭貨物處理事宜云云，實乃
      因被告遲延給付貨款，原告本於善意與被告協商解決方法，惟因雙方就協商內
      容未達成共識，原告遂依法提起本件訴訟，被告不得以此推卻給付貨款之責任
      。
    (4)被告雖辯稱其向原告買回貨物，係因原告負有為其組裝加工之義務，茲原告拒
      絕加工，故被告無買回義務云云。然查，系爭貨物及另外五百套白色套件，初
      確係原告向被告購入，充作生產液晶顯示器之零件，嗣因原告未進行液晶顯示
      器之生產，遂詢問被告可否將上開貨物買回，被告表示其適有客戶欲訂購液晶
      顯示器，乃同意買回，並商請原告直接以上開貨物為零件為其進行組裝加工，
      並另外支付加工費。之後被告除就五百套白色套件下組裝加工單，並於九十二
      年十二月十六日就系爭五百套套件及另外五百套白色套件下訂購單，被告另於
      九十二年十二月十八日提供材料委託原告加工二千套，原告均如期完工，被告
      乃支付新臺幣二十五萬三千零七十三元加工費用予原告。由上可知，被告向原
      告訂購貨物及委託加工係屬二事，被告訂購系爭貨物後，既未另外下單委請原
      告加工，原告自無為被告組裝加工之義務。
  三、證據：提出訂購單影本三件（第九頁、第五九頁、第一一三頁）、出貨單影本
      三件（第十頁、第六○頁）、連絡單（第二一頁）、臺北雙連郵局第二七六號
      存證信函（第二二頁）、律師函暨掛號郵件收件回執（第二三頁至第二四頁）
      、訂購通知書（第五六頁）、盤點清冊（第五七頁至第第五八頁）、白色料件
      明細表（第六一頁至第六二頁）、統一發票（第九一頁）、帳務明細（第一一
      四頁）、中央銀行美元收盤匯率資料（第一三○頁至第一三一頁）等影本各一
      件為證。
乙、被告方面：
  一、聲明：求為判決原告之訴駁回。
  二、陳述：
    (一)原告前於九十一年九月間向被告所購買五百套白色液晶顯示器套件及五百套系
      爭黑色液晶顯示器套件，嗣於同年十二月間，原告公司協理張志榮表示該公司
      欲走純代工廠定位，商請被告將上開套件以原價買回，並承諾為被告組裝加工
      ，被告同意若有客戶需求即買回上開套件，並由原告組裝加工出貨。嗣於九十
      二年十二月十六日，被告向原告買回其中五百套白色液晶顯示器套件，由原告
      組裝加工出貨，上開加工款已付訖。詎原告於出貨單上虛列系爭五百套黑色套
      件，向被告稱為配合年終盤點，請訴外人即被告公司驗收工程師鄭景文配合原
      告除帳，訴外人鄭景文未告知公司即於出貨單上簽名，惟實際上並未收到貨物
      ，經被告向原告反應，原告均置之不理。
    (二)又原告本承諾為被告公司客戶即訴外人凱致科技股份有限公司（以下簡稱凱致
      公司）之二千套商品加工，惟原告僅為被告加工三百十套白色套件後，因原告
      公司董事長與凱致公司之私人恩怨，片面停止該二千套加工訂單，令被告將該
      四十呎貨櫃拖走，致被告必須另覓加工廠，而拖延交貨日期，造成商譽損失。
      原告擅自解除委託加工關係，兩造原先約定之買賣條件即不存在，被告已發文
      提出退貨聲明。
    (三)迨九十二年二月間，原告公司總經理黃正浩與協理邱幸弘至被告公司，商請被
      告購回系爭五百套黑色套件，並同意為被告加工。因事隔數月，液晶顯示器材
      料下跌，市價僅每套美金五十二元，被告同意以每套美金六十元買回，原告公
      司總經理十分感謝，但表示發票必須開每套美金七十二元，避免公司帳上出現
      虧損，其中差額部分自加工費中扣除，惟嗣後原告竟反悔而提起本件訴訟。
    (四)被告自九十一年十二月十六日就系爭貨物下訂購單後，原告從未向被告請求貨
      款，且事後命被告搬走二千套材料時，亦未同時令被告取走系爭五百套套件，
      足徵被告實際上並未買回系爭貨物。
  三、證據：提出訂購單（第二九頁）、銷貨單（第三○頁）、帳務查詢表（第三二
      頁）、紛號止樟樹灣郵局第一○一號存證信函（第三三頁）、統一發票（第一
      一五頁）、開發國內不可撤銷信用狀申請書（第一一六頁）、型錄（第一一七
      頁）等影本各一件、支票影本二件（第三一頁）為證，並聲請訊問證人鄭景文
      、乙○○、黃正浩、邱幸弘。
丙、本院依職權訊問證人董意君。
    理      由
一、本件原告起訴主張：被告於九十一年十二月十六日向原告購買KIT─一七一○B P
    V一七一○B S．K．D液晶顯示器套件五百套，約定每套美金七十二元，含稅貨款
    合計美金三萬七千八百元，貨款當月結六十天，如換算新臺幣以出貨前一日中央
    銀行收盤價為準，原告已依約於當日交付貨物，詎被告屆期屢經催告仍未給付貨
    款，爰訴請被告給付貨款美金三萬七千八百元，及自九十二年三月六日起至清償
    日止，按週年利率百分之五計算之法定遲延利息等語。
二、被告則以：系爭五百套白色液晶顯示器套件及系爭五百套套件係原告向被告所購
    得，嗣商請被告買回，並承諾為被告組裝加工，被告乃於九十二年十二月十六日
    向原告買回其中五百套白色液晶顯示器套件，由原告組裝加工出貨，詎原告稱為
    配合年終盤點除帳，於出貨單上虛列系爭五百套套件，訴外人即被告公司驗收工
    程師鄭景文未告知公司即於出貨單上簽名，惟實際上並未收到貨物，又原告本承
    諾為被告公司客戶凱致公司之二千套商品加工，然原告僅為被告加工三百十套白
    色套件後，因原告公司董事長與凱致公司之私人恩怨，片面停止該二千套加工訂
    單，原告擅自解除委託加工關係，兩造原先約定之買賣條件即不存在，被告就系
    爭貨物下訂購單後，原告從未向被告請求貨款，亦未命被告取走系爭貨物，足徵
    被告實際上並未買回系爭貨物，迨九十二年二月間，原告公司總經理黃正浩與協
    理邱幸弘至被告公司，商請被告購回系爭五百套套件，並同意為被告加工，被告
    同意以每套美金六十元買回，訴外人黃正浩十分感謝，但表示發票必須開每套美
    金七十二元，其中差額部分自加工費中扣除，嗣後原告竟反悔而提起本件訴訟等
    語，資為抗辯。
二、原告主張被告於九十一年十二月十六日就系爭五百套套件下訂購單，含稅貨款合
    計美金三萬七千八百元，貨款當月結六十天，如換算新臺幣以出貨前一日中央銀
    行收盤價為準，被告已於出貨單上簽收，然迄未給付貨款之事實，業據其提出訂
    購單（第九頁）、出貨單（第十頁）、統一發票（第九一頁）、帳務明細（第一
    一四頁）等影本各一件為證，並為被告所不爭執，原告此部分之主張自堪信為真
    實。至原告主張被告應給付貨款乙節，則為被告所否認，並以前詞情詞置辯。是
    本件兩造爭執要旨厥為：系爭貨物之買賣契約是否成立？是否有附條件？原告是
    否已履行交付貨物之義務？茲分述如下：
  (一)按「當事人主張有利於己之事實，就其事實有舉證責任」，民事訴訟法第二百七
    十七條定有明文。又事實有常態與變態之分，其主張常態事實者無庸負舉證責任
    ，反之，主張變態事實者，則須就其所主張之事實負舉證責任。法律行為成立後
    ，主張係因表意人與相對人通謀而為之虛偽意思表示，其行為應屬無效者，應由
    主張無效之當事人負舉證責任。經查，原告主張兩造間有買賣契約，業據提出訂
    購單影本一件為證（第九頁），訂購單上就買賣標的物之名稱、規格、數量、價
    格、付款條件、交貨日期等各契約必要之點均已約定明確，原告並於九十一年十
    二月十八日就系爭貨物及另一筆五百套PV一七一○A白色套件之貨款一併開立統
    一發票予被告，亦有統一發票影本一件在卷可稽（第九一頁），被告並不爭執上
    開文書之真正，就形式觀之，兩造間買賣契約已成立。被告抗辯系爭買賣契約因
    通謀虛偽意思表示無效，或系爭契約係以原告為被告加工組裝為停止條件云云，
    就此節自應負舉證責任。
  (二)被告雖辯稱係原告於出貨單上虛列系爭貨物，訴外人即被告公司驗收工程師鄭景
    文擅自簽名，被告並無買受系爭貨物之意思云云。惟查，兩造間就系爭貨物之買
    賣，除有出貨單外，另製有訂購單一件，已如前述，觀諸卷附之訂購單，其上有
    被告公司採購人員張龍寶及副總董意君簽名，此為被告所不爭，則被告辯稱係訴
    外人鄭景文擅自決定云云，委不足採。另被告辯稱系爭買賣契約係以原告為被告
    組裝加工為條件，因原告片面停止為被告二千套材料加工，故系爭買賣契約約定
    之條件不成就云云。經查，證人即被告公司副總董意君雖到庭證稱：「當時是應
    張志榮的要求，為配合原告公司的盤點而下訂單，因為如果被告要下單，希望在
    盤點之前下單，以配合年底盤點，一號單（即五百套PV一七一○A白色套件）是
    在九十一年十二月十三日先下一個組裝的單，同年月十六日則下套件單，除非原
    告願意組裝，我們才會向他們買呆料，第二訂單（即系爭貨物）流程應該與第一
    訂單相同，但原告不願意組裝第二訂單，故我們沒有義務幫他們處理呆料：：：
    因為客戶去驗貨時，原告董事長乙○○發現與該客戶有過節，故不願意加工第二
    批貨」等語（第九九頁至第一○○頁，參見本院九十二年十月二十九日言詞辯論
    筆錄），惟查，另件五百套PV一七一○A白色液晶顯示器部分，被告先於九十二
    年十二月十三日向原告下三百十台組裝加工單，約定每台加工單價美金三元，再
    於九十二年十二月十六日下五百套套件訂購單，約定每套單價美金七十一元，原
    告就套件及組裝加工部分均已出貨由被告簽收，賸餘一百九十套套件由被告取回
    等情，有訂購單（第五九頁、第二九頁）、出貨單（第六○頁）影本各二件、銷
    貨單（第三○頁）影本一件為證，另被告於九十二年十二月十八日向被告二千套
    PV一七一三B─A組裝加工單，約定每台加工單價美金三元，原告亦已加工出貨完
    成乙節，有訂購單影本一件可稽（第一一三頁），至於系爭PV一七一○B部分，
    被告除於九十二年十二月十六日下五百套套件訂購單外，別無下組裝加工單之事
    實，為被告所不爭執，且被告已自承：二千套加工與系爭五百套無關，二者客戶
    亦不同，二千套加工完成付款後，又進貨二千套，原告因私人恩怨不同意此筆接
    單等語無訛（第一○八頁，參見九十二年十一月十二日言詞辯論筆錄），原告拒
    絕接單為被告加工之二千套材料既與系爭五百套套件係屬二事，則證人董意君證
    稱原告拒絕為被告組裝系爭套件，被告無義務同意買回云云，與事證不符，尚難
    採信。綜上，本件被告既未就系爭貨物向原告下組裝加工單，兩造亦未於套件訂
    購單上為任何條件之記載，此外，被告復未能舉證證明系爭契約有何通謀虛偽意
    思表示或條件未成就之情形，則其辯稱契約無效，即無足採。
  (三)又被告辯稱原告未交付系爭貨物，亦未通知被告將系爭貨物取走云云。按出賣人
    依民法第三百四十八條第一項之規定，負有交付其物於買受人，並使其取得該物
    所有權之義務。此所謂交付，非以現實交付為限，依民法第七百六十一條規定，
    簡易交付、占有改定及指示交付，亦發生交付之效力。經查，原告主張系爭貨物
    已完成交付之事實，有出貨單一件為證（第十頁），其上有訴外人即被告公司員
    工鄭景文之簽名。證人鄭景文固到庭證稱：「簽名時只收到第一筆貨（即五百套
    PV 一七一○A白色套件），第二筆貨（即系爭貨物）因為原告年終存貨要盤點，
    所以列上去，實際上並沒有交貨：：：要先簽名，雅新公司才可把貨取出來，因
    為我們公司的貨要在原告公司加工，這樣比較好處理，因為當時簽出貨單，是要
    生產第一筆貨，就未在談第二筆貨的事情」等語（第四一頁，參見本院九十二年
    六月二十五日言詞辯論筆錄），惟查，系爭貨物原係原告向被告買受，被告買回
    後，套件原料轉置於原告之客供料倉庫，並由訴外人即被告公司員工林佩玉於九
    十一年十二月二十五日至原告客供料倉庫進行盤點之事實，有訂購通知書（第五
    六頁）、盤點清冊（第五七頁至第五八頁）等影本各一件在卷可稽，並為被告所
    不爭執，則原告就系爭貨物雖無現實交付之行為，亦應認為已完成占有改定，而
    生交付之效力。又嗣因被告未就系爭貨物下組裝加工單，原告乃於九十二年一月
    二十四日、同年三月十二日發函通知被告取回等情，有連絡單（第二一頁）、臺
    北雙連郵局第二七六號存證信函（第二二頁）、律師函暨掛號郵件收件回執（第
    二三頁至第二四頁）等影本各一件為證，則被告辯稱原告未通知被告將系爭貨物
    取走云云，即與事證有悖。
  (四)末查，被告辯稱原告公司總經理黃正浩與協理邱幸弘於九十二年二月間另與原告
    協商以每套美金六十元買回系爭貨物云云，未據其舉證以實其說，縱或其所言屬
    實，惟被告已自承雙方就協商之條件始終未達成最後共識等語，則兩造上開不一
    致之意思表示，對系爭買賣契約之成立生效不生影響。
四、按「買受人對於出賣人，有交付約定價金及受領標的物之義務」，「遲延之債務
    ，以支付金錢為標的者，債權人得請求依法定利率計算之遲延利息」，民法第三
    百六十七條、第二百三十三條第一項前段分別定有明文。查本件兩造間成立買賣
    契約，約定貨款當月結六十天，原告已依約於九十一年十二月十六日交付貨物，
    被告尚積欠原告貨款美金三萬七千八百元未予清償之事實既經認定，已如前述，
    揆諸首揭規定，原告請求被告給付前揭金額，及自九十二年三月六日起至清償日
    止，按週年利率百分之五計算之法定遲延利息，為有理由，應予准許。又如前所
    述，兩造約定美金貨款如換算新臺幣以出貨前一日中央銀行收盤價為準，原告於
    九十一年十二月十六日出貨，本應以九十一年十二月十五日中央銀行收盤價（當
    日為星期日，最近開盤日為九十一年十二月十三日）新臺幣三十四．八三五兌換
    一美元為準，此有中央銀行美元收盤匯率資料一件在卷可稽（第一三○頁至第一
    三一頁），原告請求以較低匯率新臺幣三十四．七九兌換一美元折算新臺幣給付
    之，自無不許之理，併准許之。
五、原告陳明願供擔保，聲請宣告假執行，經核於法要無不核，爰酌定相當之擔保金
    額准許之。
六、據上論結，本件原告之訴為有理由，依民事訴訟法第七十八條、第三百九十條第
    二項，判決如主文。
中      華      民      國    九十二    年    十二    月      三十一    日
                                        臺灣士林地方法院民事第二庭
                                            法      官  陳玉曆
右為正本係照原本作成。
如對本判決上訴須於判決送達後廿日內向本院提出上訴狀。
中      華      民      國    九十三    年    十二    月      三十一    日
                                            法院書記官  謝金宏


司法院資訊處製作；財團法人民間司法改革基金會備份。
